最  高  行  政  法  院  裁  定
111年度聲字第84號
聲  請  人  李來旺                                     

上列聲請人因與相對人臺北市市場處等間再審事件（本院111年
度聲再字第156號），聲請訴訟救助及選任訴訟代理人，本院裁
定如下：
　　主  文
聲請駁回。
聲請訴訟費用由聲請人負擔。
　　理  由
一、按「當事人無資力支出訴訟費用者，行政法院應依聲請，以
    裁定准予訴訟救助。但顯無勝訴之望者，不在此限。」「經
    分會准許法律扶助之無資力者，其於訴訟或非訟程序中，向
    法院聲請訴訟救助時，除顯無理由者外，應准予訴訟救助，
    不受民事訴訟法第108條規定之限制。」行政訴訟法第101條
    暨法律扶助法第63條固分別定有明文。惟此項救助之事由，
    依行政訴訟法第102條第2項、第3項及第176條準用民事訴訟
    法第284條規定，聲請人應提出能即時調查之證據以釋明之
    ，或由受訴行政法院管轄區域內有資力之人提出保證書代之
    。而所謂無資力，則係指窘於生活，且缺乏經濟上之信用而
    言。次按「對於高等行政法院判決上訴，上訴人應委任律師
    為訴訟代理人。……」「除本編別有規定外，再審之訴訟程序
    準用關於各該審級訴訟程序之規定。」行政訴訟法第241條
    之1第1項及第281條定有明文，且依行政訴訟法第241條之1
    第3項準用民事訴訟法第466條之2第1項規定：「上訴人無資
    力委任訴訟代理人者，得依訴訟救助之規定，聲請第三審法
    院為之選任律師為其訴訟代理人。」準此，當事人聲請本院
    為其選任律師為訴訟代理人者，應先符合其係對高等行政法
    院所為判決提起上訴或係對本院確定判決提起再審之訴，且
    其無資力委任訴訟代理人之要件，始得為之。
二、聲請人對本院110年度聲再字第373號確定裁定聲請再審（案
    號：本院111年度聲再字第156號），而聲請訴訟救助及選任
    訴訟代理人，其聲請意旨略謂：聲請人無工作、沒收入，生
    活困難，目前實無資力再支出訴訟費用，本院可查聲請人之
    全國財產稅總歸戶財產查詢清單及年度綜合所得稅各類所得
    資料等，若本院需要，聲請人可以請領補呈。茲以本件訴訟
    證據確實，非相對人所能否認，爰依民事訴訟法第107條及
    第466條之2規定，聲請訴訟救助及選任訴訟代理人等語。經
    核聲請人並未提出可使本院信其主張為真實且能即時調查之
    證據，以釋明其窘於生活，且缺乏經濟上之信用，或提出保
    證書以代之，俾供本院審酌，是聲請人之主張，尚不足以釋
    明聲請人之完整收入及全面資力狀況，更無法釋明聲請人缺
    乏經濟上之信用而無資力繳納本件裁判費用新臺幣1,000元
    之事實；又經本院依職權向財團法人法律扶助基金會查詢結
    果，亦無聲請人以無資力為由聲請法律扶助而經准許情事，
    有該會民國111年4月14日法扶總字第1110000700號函附卷可
    稽。從而，本件聲請訴訟救助，即屬不應准許，應予駁回。
    另聲請人係對本院裁定聲請再審，依前開規定及說明，並無
    強制代理之適用，聲請人聲請本院為其選任訴訟代理人，亦
    屬無據，併予駁回。
三、依行政訴訟法第104條、民事訴訟法第95條、第78條，裁定
    如主文。　　
中　　華　　民　　國　　111　 年　   6　  月　  16    日
                    最高行政法院第二庭
                        審判長法官　帥  嘉  寶  
                              法官　林  玫  君 
                              法官　李  玉  卿
　　　　　　　　　　　　　　　法官  洪  慕  芳
　                            法官　鄭  小  康
　　　　　　　　　　　　　　　 
以  上  正  本  證  明  與  原  本  無  異
中　　華　　民　　國　　111　 年　   6　  月　  16    日
                              書記官　徐  子  嵐